最高法院刑事判決　　　　　　九十六年度台上字第五六二八號
上　 訴　 人　台灣高等法院台南分院檢察署檢察官
上訴人即被告　甲○○
　　　　　　　　　　　號
上列上訴人等因被告違反槍砲彈藥刀械管制條例等罪案件，不服
台灣高等法院台南分院中華民國九十四年二月二十二日第二審判
決（九十三年度上訴字第九一一號，起訴案號：台灣雲林地方法
院檢察署九十二年度偵字第四七五五、四七六六號），提起上訴
，本院判決如下：
　　主  文
原判決關於製造可發射子彈具有殺傷力之改造手槍部分撤銷，發
回台灣高等法院台南分院。
其他上訴駁回。
    理  由
一、發回部分：
本件原判決認定上訴人即被告甲○○基於製造可發射子彈具有殺
傷力之槍枝、子彈，及槍彈主要組成零件之犯意，於民國九十二
年十一月間，未經許可，在雲林縣元長鄉西庄村西庄一一二號住
處，利用其胞兄經營鋁門窗所遺留之砂輪機等物，改造可發射子
彈具有殺傷力之仿BERETTA 廠Ｍ九半自動手槍（槍枝管制編號0
000000000號）一支；又因製造手槍、子彈之目的而持
有具殺傷力之九ＭＭ制式子彈二發。迨同月十二日上午十時許，
經警在被告住處旁之鐵皮屋內查獲上開半自動手槍一支、制式子
彈二發、改造九０手槍半成品乙支、改造子彈半成品十八發、子
彈底火七十片、改造子彈彈頭二十顆等物等情。爰撤銷第一審關
於寄藏改造手槍部分之判決，改判論處被告未經許可，製造可發
射子彈具有殺傷力之改造手槍罪刑。固非無見。
惟查科刑判決書所宣示之主文，與其記載之事實及理由，必須互
相適合，否則即屬理由矛盾，其判決當然違背法令。原判決以被
告所為，係犯槍砲彈藥刀械管制條例第十一條第一項未經許可製
造可發射子彈具有殺傷力之槍枝罪、同法第十二條第一項未經許
可製造子彈罪、同法第十三條第一項未經許可製造槍枝主要組成
零件罪、同法第十二條第四項持有子彈罪。但其事實欄僅認被告
改造可發射子彈具有殺傷力之仿BERETTA 廠Ｍ九半自動手槍一支
，及持有具殺傷力之九ＭＭ制式子彈二發等情，而就被告製造子
彈及槍枝主要組成零件部分，則未明白認定，並敘明其憑以認定
之證據及理由；且與事實內所載被告係「基於製造可發射子彈具
有殺傷力之槍枝、子彈，及槍彈主要組成零件之犯意」為之，亦
有齟齬，自有判決不載理由及所載理由矛盾之違誤。又依起訴書
記載之犯罪事實，被告係基於改造可發射子彈具有殺傷力手槍之
犯意，於九十二年十一月間，改造貝瑞塔手槍一支，另自不詳時
間起，持有制式子彈二發等情，並未起訴被告有何製造子彈及槍
枝主要組成零件等犯行。原判決未說明上開未經起訴部分何以得
逕予審判，併有可議。事實尚欠明瞭，不足為適用法律之依據。
被告上訴意旨指摘原判決關於製造可發射子彈具有殺傷力之改造
手槍部分違背法令，尚非全無理由，應認此部分之原判決有撤銷
發回更審之原因。
二、駁回部分：
按刑事訴訟法第三百七十七條規定，上訴於第三審法院，非以判
決違背法令為理由，不得為之。是提起第三審上訴，應以原判決
違背法令為理由，係屬法定要件。如果上訴理由狀並未依據卷內
訴訟資料，具體指摘原判決不適用何種法則或如何適用不當，或
所指摘原判決違法情事，顯與法律規定得為第三審上訴理由之違
法情形，不相適合時，均應認其上訴為違背法律上之程式，予以
駁回。本件原判決以公訴意旨略稱：被告與某不詳姓名者共同基
於意圖營利之概括犯意，自不詳時間起至九十二年十一月十一日
止，在雲林縣元長鄉西庄村西庄一一二號住處，連續販賣第二級
毒品安非他命予不特定人。同月五日及十一日販賣安非他命予吳
宏進，每包新台幣（下同）五百元。被告另基於轉讓第一級毒品
海洛因之概括犯意，自同月五日起至十一日止轉讓海洛因予吳宗
信，前後六、七次。又基於轉讓安非他命之概括犯意，於同月十
二日上午委託有犯意聯絡之吳宗信轉讓安非他命予吳宏進施用，
經警於同月十二日上午十時許查獲等情，因認被告涉有毒品危害
防制條例第四條第二項販賣第二級毒品、第八條第一項、第二項
轉讓第一級、第二級毒品罪嫌。經審理結果，認不能證明被告犯
罪，因而維持第一審關於諭知被告被訴販賣第二級毒品、轉讓第
一級、第二級毒品部分無罪之判決，駁回檢察官在第二審之此部
分上訴，已綜合全部卷證資料，詳加審酌論斷，從形式上觀察，
並無判決違背法令之情形存在。再，原判決以證人吳宏進、吳宗
信所為不利於被告之陳述，顯有重大瑕庛，欠缺憑信性，因予摒
棄不採，已詳敘其斟酌取捨之理由。檢察官上訴意旨對於原判決
所為之論斷，究竟如何違背法令，未依據卷內訴訟資料具體指摘
，僅漫稱吳宏進、吳宗信之供述雖前後不一致，但所述被告確有
販賣及轉讓毒品之事無訛，不影響基本事實之認定等語，持己見
為空泛之爭執，不符第三審上訴之法定要件。復稱被告如非避免
警方取締販毒，豈有在房間外裝設監視器之必要，且警方係接獲
檢舉始行搜索被告住處，足見扣案毒品係其所有，吳宏進等人之
證言為真實等語，徒憑懸揣之詞，臆斷被告犯罪，亦非第三審上
訴之合法理由。檢察官上訴意旨指摘之各節，均與法律規定得為
第三審上訴理由之違法情形，不相適合，其上訴為違背法律上之
程式，應予駁回。
據上論結，應依刑事訴訟法第三百九十七條、第四百零一條、第
三百九十五條前段，判決如主文。
中　　華　　民　　國　九十六　年　　十　　月　二十五　日
                      最高法院刑事第二庭
                          審判長法官  紀　俊　乾
                                法官  黃　正　興
                                法官  陳　東　誥
                                法官  韓　金　秀
                                法官  陳　晴　教
      本件正本證明與原本無異
                                      書  記  官
中　　華　　民　　國　九十六　年　　十　　月　二十九　日
                                                    Ａ
